臺灣宜蘭地方法院民事判決　八十九年度訴字第四○五號
　　原　　　告　丁○○
　　　　　　　　戊○○
　　被　　　告　丙○○
　　　　　　　　甲○○
　　訴訟代理人　乙○○
右當事人間請求侵權行為損害賠償事件，本院判決如左：
    主    文
被告應連帶給付原告丁○○新台幣柒拾貳萬壹仟捌佰貳拾陸元，及自民國八十九年一
月十五日起至清償日止按週年利率百分之五計算之利息。
被告應連帶給付原告戊○○新台幣肆拾捌萬貳仟陸佰伍拾捌元，及自民國八十九年一
月十五日起至清償日止按週年利率百分之五計算之利息。
原告丁○○、戊○○其餘之訴均駁回。
訴訟費用由被告連帶負擔。
本判決第一項於原告丁○○以新台幣貳拾肆萬元為被告供擔保後，得假執行。
本判決第二項於原告戊○○以新台幣拾陸萬元為被告供擔保後，得假執行。
原告丁○○、戊○○其餘假執行之聲請均駁回。
    事    實
甲、原告方面：
一、聲明：
（一）被告應連帶給付原告丁○○新台幣（下同）一百九十七萬一千八百二十六元，
      及自起訴狀繕本送達翌日起至清償日止，按週年利率百分之五計算之利息。
（二）被告應連帶給付原告戊○○一百七十三萬二千六百五十八元，及自起訴狀繕本
      送達翌日起至清償日止，按週年利率百分之五計算之利息。
（三）願供擔保，請准宣告假執行。
二、陳述：
（一）被告乙○○於民國八十八年九月二十日，駕駛車號ＲＰ－三三九一號自用小客
      車，沿宜蘭縣羅東鎮○○○路，由五結往羅東方向行駛，於同日晚上八時十分
      許，行經該路段二一九號前，原應注意車前狀況，並隨時採取必要之安全措施
      ，且在劃有行車分向線之路段，不得駛入來車之車道內，而依當時情形，又無
      不能注意之情事，被告乙○○竟疏於注意，越過雙黃線行駛至來車車道內，適
      原告之子即被害人林義祥騎乘車牌ＧＶＵ－一二三號機車行至上開路段，而為
      被告乙○○所駕駛之車輛撞及，使被害人因而顱內出血，經送醫不治死亡。被
      害人因被告乙○○之過失行為而死亡，被告乙○○自應負損害賠償責任。
（二）被告乙○○為六十九年十月十七日生，肇事當時未滿二十歲，而被告丙○○、
　　　甲○○為被告乙○○之父母，應由被告丙○○、甲○○就被告乙○○之上開侵
      權行為負連帶損害賠償責任。原告二人係被害人之父母，爰依侵權行為之法律
      關係請求被告三人連帶賠償總計如聲明所載之金額，費用詳細如下：
  １、殯葬費部分：原告丁○○為辦理被害人殯葬事宜，總計花費二十九萬五千零四
      十二元。
  ２、扶養費部分：原告丁○○係被害人之父，係三十一年九月四日出生，於案發時
      之年齡為五十七歲，平均餘命為二十年，以八十七年度扶養親屬寬減額每人每
      年七萬二千元計算，乘以原告丁○○餘命二十年，應為一百四十四萬元，扣除
      期前利息，應為九十八萬三百五十二元，因原告丁○○有三名子女，故扶養費
      以三分之一計算，應為三十二萬六千七百八十四元。原告戊○○係被害人之母
      ，係三十三年十月十日生，於案發時為五十五歲，平均餘命為二十五年，以八
      十七年度扶養親屬寬減額每人每年七萬二千元計算，乘以原告戊○○之餘命二
      十五年，應為一百八十萬元，扣除期前利息，應為一百十四萬七千九百七十五
      元，原告戊○○有三名子女，扶養費以三分之一計算，應為三十八萬二千六百
      五十八元。
  ３、慰撫金部分：原告二人為被害人之父母，現因被告乙○○之過失，造成原告二
      人遭逢喪子之痛，白髮人送黑髮人，內心至感痛苦，原告二人請求慰撫金各一
      百五十萬元。
三、證據：提出戶口名簿二份、殯葬費收據二十一張為證。
乙、被告方面：
一、聲明：駁回原告之訴。
二、陳述：對於被告乙○○開車肇事造成被害人死亡之事實不爭執，對於殯喪費用不
    爭執，認為扶養費、慰撫金部分之請求金額過高，但對於原告提出之平均餘命無
　　意見，被告已交付三十萬元給原告二人，而原告二人亦已受領強制汽車責任保險
    金一百二十萬元，均應予以扣除。
三、證據：未提出任何證據供本院審酌。
丙、依職權調取本院八十九年度交訴字第五號刑事卷宗、台灣宜蘭地方法院檢察署八
    十八年度偵字第四三七０號卷宗，並函查兩造於八十八年、八十九年之所得稅申
    報資料及財產狀況。
    理    由
一、本件原告原起訴聲明除遲延利息部分外，係請求被告應連帶給付原告丁○○二百
    十二萬一千八百二十六元、被告應連帶給付原告戊○○一百八十八萬二千六百五
    十八元，嗣於本件審理時減縮為如前述聲明所載之金額，核與民事訴訟法第二百
    五十五條第一項第三款之情形相符，應予准許，合先敘明。
二、本件原告主張被告乙○○於八十八年九月二十日晚上八時十分許，在宜蘭縣羅東
    鎮○○○路二一九號前，因駕車過失肇事致被害人林義祥顱內出血而不治死亡之
    事實，為被告所自認，並有道路交通事故調查報告表、現場照片、車損照片、宜
    蘭地方法院檢察署檢察官督同法醫相驗製作之勘驗筆錄、相驗屍體證明書及驗斷
    書在卷可證，台灣省基宜區車輛行車事故鑑定委員會鑑定結果亦認被告乙○○就
    本件肇事具有過失，可資參照，此均經本院依職權調閱本院八十九年度交訴字第
    五號刑事卷宗、台灣宜蘭地方法院檢察署八十八年度偵字第四三七０號卷宗審核
    屬實，堪信為真實。
三、按因故意或過失，不法侵害他人之權利者，負損害賠償責任。不法侵害他人致死
    者，對於支出殯葬費之人，亦應負損害賠償責任。被害人對於第三人負有法定扶
    養義務者，加害人對於該第三人亦應負損害賠償責任。不法侵害他人致死者，被
    害人之父、母，雖非財產上之損害，亦得請求賠償相當之金額。民法第一百八十
    四條第一項前段、第一百九十二條、第一百九十四條分別定有明文。又無行為能
    力人或限制行為能力人，不法侵害他人之權利者，以行為時有識別能力為限，與
    其法定代理人連帶負損害賠償責任。亦為民法第一百八十七條第一項前段所明定
    。本件被告乙○○不法侵害被害人致死，而被告乙○○肇事當時未滿二十歲，被
    告丙○○、甲○○為其法定代理人，依照前開規定，原告自得請求被告三人負連
    帶損害賠償責任。
四、原告請求被告賠償之費用，是否應予准許，分述如次：
（一）殯葬費部分：原告丁○○主張支出殯葬費用共計二十九萬五千零四十二元，業
      據其提出殯葬費收據二十一張為證，並為被告所不爭執，且均核屬為必要之費
      用，應予准許。
（二）扶養費部分：查原告丁○○係被害人之父，係三十一年九月四日出生，案發時
      為五十七歲；原告戊○○係被害人之母，係三十三年十月十日生，於案發時為
      五十四歲，依八十八年台閩地區男性與女性簡易生命表所載，原告丁○○、戊○○平均餘命分別尚有二十點九四年及二十六點七九年，原告丁○○、戊○○
      主張分別依二十年及二十五年予以計算，未逾越前述標準，且為被告所不爭執
      ，自屬可採。茲因原告請求一次給付，依照八十七年度扶養親屬寬減額每人每
      年七萬二千元，分別乘以原告二人主張之餘命，爰依霍夫曼計算扣除中間利息
      （72000x13.00000000=980356.87；72000x15.00000000=0000000.18），約為
      九十八萬三百五十七元及一百十四萬七千九百八十元（元以下均四捨五入計算
      ），原告丁○○、戊○○共有子女三人，扶養費以三分之一計算，應分別為三
      十二萬六千七百八十六元（元以下四捨五入計算）及三十八萬二千六百六十元
      。原告丁○○、戊○○主張扶養費用分別為三十二萬六千七百八十四元及三十
      八萬二千六百五十八元，均未逾前述得請求之範圍，自屬有理由，應予准許。
（三）慰撫金部分：被害人死亡時正值青年，原告二人為被害人之父母，遭此事故原
      告二人精神上之痛苦至為明顯。本院審酌原告所受之精神上痛苦程度、兩造之
      資力、身份、地位等情況，認被告應給付原告各七十萬元為適當。逾此部分之
      請求為無理由，不應准許。
五、被告主張已清償三十萬元部分，業經原告所自認，並已分別減縮十五萬元而如訴
    之聲明所示金額，此部分自無庸再予扣除。又被告主張強制汽車責任保險金已由
　　原告受領一百二十萬元部分應予扣除，原告亦自認受領前述保險金之事實。依強
    制汽車責任保險法第三十條之規定，保險人依該法規定給付之保險金，視為加害
    人或被保險人損害賠償金額之一部分；加害人或被保險人受賠償請求時，得扣除
    之。是被告主張原告受領一百二十萬元之保險金部分應予扣除，自屬有理由。
六、綜上，原告丁○○依據侵權行為法律關係得請求被告連帶給付之金額為一百三十
    二萬一千八百二十六元，扣除所受領強制汽車責任保險金二分之一即六十萬元後
    ，為七十二萬一千八百二十六元。原告戊○○依據侵權行為法律關係得請求被告
    連帶給付之金額為一百零八萬二千六百五十八元，扣除所受領強制汽車責任保險
    金二分之一即六十萬元後，為四十八萬二千六百五十八元。是原告丁○○請求被
    告連帶給付七十二萬一千八百二十六元及自起訴狀繕本送達之翌日起即八十九年
    一月十五日起至清償日止，按週年利率百分之五計算之利息；原告戊○○請求被
    告連帶給付四十八萬二千六百五十八元及自起訴狀繕本送達之翌日起即八十九年
    一月十五日起至清償日止，按週年利率百分之五計算之利息，均屬有理由，應予
    准許。逾此部分，為無理由，應予駁回。
七、原告陳明願供擔保，聲請宣告假執行，經核其勝訴部分，核無不合，爰酌定相當
    之擔保金額宣告之；其餘假執行之聲請，因訴之駁回而失所附麗，不予准許。
八、據上論結，本件原告之訴為一部有理由，一部無理由，依民事訴訟法第七十九條
    但書、第八十五條第二項，第三百九十條第二項，判決如主文。
中　　　華　　　民　　　國　　九十一　　年　　　一　　　月　　二十五　　日
                                臺灣宜蘭地方法院民事庭
~B法　　　官　林俊廷
右正本與原本無異。
如不服本判決，應於收受送達後廿日內向本院提出上訴狀（須附繕本）。
中　　　華　　　民　　　國　　九十一　　年　　　一　　　月　　二十五　　日
~B法院書記官　黃月雲
